臺灣臺北地方法院刑事判決
109年度訴字第1095號
公  訴  人  臺灣臺北地方檢察署檢察官
被      告  羅浩誌





上列被告因詐欺等案件，經檢察官提起公訴（109年度偵字第173
69號、第19956號、第21970號），本院判決如下：
    主  文
羅浩誌犯如附表一編號一至五所示之伍罪，各處如附表一編號一
至五「罪名及宣告刑」欄所示之刑。應執行有期徒刑壹年陸月。
扣案如附表四編號一所示之物，均沒收之。
其餘被訴部分無罪。
    事  實
一、羅浩誌基於參與犯罪組織之犯意，於民國109年6月4日起，
    透過通訊軟體微信，加入真實姓名年籍不詳綽號「草紙」、
    「阿岳」、「水滴」、「太陽」、「曹植」等成年人所組成
    以實施詐術為手段，具有持續性、牟利性之有結構性詐欺集
    團組織，擔任領取人頭金融帳戶存摺、提款卡等物品，供其
    所屬詐欺集團使用之工作（即俗稱「收簿手」），並約定每
    領取1個包裏可獲得新臺幣(下同)1千元之報酬。羅浩誌遂與
    上開集團成員共同意圖為自己不法之所有，基於3人以上共
    同犯詐欺取財及洗錢之犯意聯絡，由羅浩誌所屬詐欺集團成
    員「曹植」利用通訊軟體微信指示羅浩誌，於附表二編號1
    、2「領取包裹時間」欄所示時間，前往各該編號「包裹寄
    送地點」欄所示地點，領取附表二編號1、2所示包裹（內有
    銀行帳戶存摺影本或銀行金融卡，詳附表所載）後，依集團
    成員指示攜至臺北市○○區○○街00號之峨眉停車場內置物櫃放
    置。再由該集團內其他成員於附表三所示「詐欺手法」欄所
    示時間及方式，向附表三「告訴人」欄所示張家豪等5人實
    行詐術，致其等分別陷於錯誤，而將附表三「匯款時間」及
    「金額」欄所示金錢匯至該集團成員指示之如附表三「匯入
    帳戶」欄所示帳戶，旋由集團內不詳成員提領一空，以此方
    式製造金流斷點，使警方無從追查，而掩飾詐欺取財不法犯
    罪所得去向。嗣羅浩誌於109年6月12日中午12時17分許，在
    臺北市○○區○○路0段000巷00號、36號「全家便利商店明曜門
    市」領取包裹時，為警查獲，並扣得如附表四所示物品，始
    循線查知上情。
二、案經張家豪、莊其真、盧美光、林易憲、林諺柏訴由臺北市
    政府警察局大安分局、中山分局報請臺灣臺北地方檢察署檢
    察官偵查起訴。　　
    理  由
甲、有罪部分：
壹、證據能力： 
一、組織犯罪部分之證據能力：
　　按組織犯罪防制條例第12條第1項中段規定：「訊問證人之
    筆錄，以在檢察官或法官面前作成，並經踐行刑事訴訟法所
    定訊問證人之程序者為限，始得採為證據」，此為刑事訴訟
    證據能力之特別規定，且較92年2月6日修正公布，同年9月1
    日施行之刑事訴訟法證據章有關傳聞法則之規定更為嚴謹，
    自應優先適用。依上開規定，證人於警詢時之陳述，於違反
    組織犯罪防制條例案件，即絕對不具證據能力，無修正後刑
    事訴訟法第159條之2、第159條之3及第159條之5規定之適用
    ，不得採為判決基礎（最高法院104年度台上字第203號判決
    意旨參照）。從而本案證人即告訴人張家豪、莊其真、盧美
    光、林易憲、林諺柏於警詢中之證述，就被告羅浩誌所犯參
    與犯罪組織罪部分並無證據能力。
二、加重詐欺罪及違反洗錢防制法部分之證據能力：
　㈠按組織犯罪防制條例第12條第1項中段規定：「訊問證人之筆
    錄，以在檢察官或法官面前作成，並經踐行刑事訴訟法所定
    訊問證人之程序者為限，始得採為證據。」，雖以立法明文
    排除被告以外之人於檢察事務官、司法警察官或司法警察調
    查中所為之陳述，得適用刑事訴訟法第159條之2、第159條
    之3及第159條之5等規定；惟上開規定，必以犯罪組織成員
    係犯本條例之罪者，始足語焉，若係犯本條例以外之罪，即
    使與本條例所規定之罪，有裁判上一罪之關係，關於該所犯
    本條例以外之罪，其被告以外之人所為之陳述，自仍應依刑
    事訴訟法相關規定，定其得否為證據（最高法院103年度台
    上字第2915號判決意旨參照）。依上說明，被告所犯加重詐
    欺及洗錢罪，雖與其所犯參與犯罪組織罪有裁判上一罪之關
    係，亦不適用上開組織犯罪防制條例排除證據能力之規定。
    是關於本案被告所犯加重詐欺罪及違反洗錢防制法部分，證
    人證述之證據能力自須回歸刑事訴訟法論斷之。
　㈡本案認定事實所引用之卷證資料，屬於傳聞之供述部分，被
    告於本院準備期日均不爭執，並同意引用為證據（見本院卷
    一第241頁），且迄至本院言詞辯論終結前，被告及檢察官
    知悉有刑事訴訟法第159條第1項不得為證據之情形，復均未
    表示異議，本院審酌上開證據資料製作時之情況，並無違法
    不當及證明力明顯過低之情況，亦認為以之做為證據應屬適
    當，認上揭證據資料依刑事訴訟法第159條之5第1項規定均
    例外有證據能力。而本案認定事實所引用之非供述證據，並
    無證據證明係公務員違背法定程序所取得，依刑事訴訟法第
    158條之4反面解釋，均得為證據。
貳、實體部分：
一、認定事實之理由及證據：
　㈠上揭犯罪事實，業經被告於本院審理時坦認不諱（見本院卷
    一第114頁、卷二第164頁），核與證人即告訴人張家豪、莊
    其真、盧美光、林易憲、林諺柏於警詢時證述遭詐騙過程大
    致相符（見臺灣臺北地方檢察署109年度偵字第19956號卷【
    下稱偵一卷】第115至119頁、第75至83頁、臺灣臺北地方檢
    察署109年度偵字第21970號卷【下稱偵二卷】第29至32頁、
    第57至59頁、第63至64頁），且有附表二、三「非供述證據
    」欄所示證據附卷可稽，並有附表四編號1所示行動電話扣
    案可憑，足認被告自白與事實相符，堪予採信。綜上，本案
    事證明確，被告犯行堪可認定，應予依法論科。
二、論罪科刑：
　㈠罪名：　　　
　⒈按組織犯罪防制條例所稱之犯罪組織，係指3人以上，以實施
    強暴、脅迫、詐欺、恐嚇為手段或最重本刑逾5年有期徒刑
    之罪，所組成具有持續性或牟利性之有結構性組織，同條例
    第2條第1項定有明文。依本案犯罪情節，成員間係以詐騙他
    人金錢、獲取不法所得為目的，推由某成員以詐術騙取告訴
    人匯入金錢至人頭帳戶後，復透過相互聯繫、分工、交付人
    頭帳戶提款卡等環節自帳戶提領贓款，又本案詐欺集團成員
    除被告外，尚包含「草紙」、「阿岳」、「水滴」、「太陽
    」、「曹植」、向告訴人實施詐術行為等成年成員，其核屬
    3人以上，以實施詐術為手段，所組成具牟利性及持續性之
    有結構性犯罪組織，合於組織犯罪防制條例第2條第1項所稱
    之犯罪組織，至為明確。
　⒉另按洗錢防制法於第2條明定洗錢行為之態樣，並於第14條、
    第15條規定其罰則，俾防範犯罪行為人藉製造資金流動軌跡
    斷點之手段，去化不法利得與犯罪間之聯結，漂白不法利得
    。洗錢行為旨在掩飾、隱匿犯罪及因而獲取之財產利益，自
    係以犯罪之不法所得為標的，雖須先獲取犯罪不法利得，然
    後始有洗錢可言，惟財產犯罪行為人利用人頭帳戶收取犯罪
    所得之情形，於被害人將款項匯入人頭帳戶之際，非但財產
    犯罪於焉完成，並因該款項進入形式上與犯罪行為人毫無關
    聯之人頭帳戶，以致於自資金移動軌跡觀之，難以查知係該
    犯罪之不法所得，即已形成金流斷點，發揮去化其與前置犯
    罪間聯結之作用，而此不啻為洗錢防制法，為實現其防阻不
    法利得誘發、滋養犯罪之規範目的，所處罰之洗錢行為。從
    而利用人頭帳戶獲取犯罪所得，於款項匯入人頭帳戶之際，
    非但完成侵害被害人個人財產法益之詐欺取財行為，同時並
    完成侵害上開國家社會法益之洗錢行為（最高法院109年度
    台上字第1680號判決意同此旨）。是本案詐欺集團成員向告
    訴人施用詐術後，為隱匿其等詐欺所得之去向，乃令告訴人
    將受騙款項匯至涂為芸、林○彤所提供如附表二編號1、2所
    示人頭帳戶內，並由集團內其他成員前往提領該等款項，業
    已製造金流之斷點，致無從或難以追查前揭犯罪所得，而隱
    匿該犯罪所得之去向，揆諸首揭說明，被告所為自屬洗錢行
    為。
　⒊是核被告所為，係犯組織犯罪防制條例第3條第1項後段之參
    與犯罪組織罪、洗錢防制法第14條第1項之一般洗錢罪、刑
    法第339條之4第1項第2款之三人以上共同詐欺取財罪。
　㈡共犯關係：
　　被告與「草紙」、「阿岳」、「水滴」、「太陽」、「曹植
    」及集團內其他成年成員間，就上揭犯行有犯意聯絡及行為
    分擔，為共同正犯。
　㈢罪數關係：
　⒈被告所屬詐欺集團成員於密接之時間內，分工由集團不詳成
    員以電話接連對附表三編號3所示告訴人盧美光施行詐術，
    使其先後多次將指定款項轉入詐欺集團指定帳戶，再由被告
    所屬詐欺集團成員分數次提領該部分款項，係侵害同一被害
    法益，就同一告訴人之犯罪事實而言，該數個犯罪行為之獨
    立性極為薄弱，依一般社會健全觀念，在時間差距上，難以
    強行分開，在刑法評價上，以視為數個舉動之接續施行，包
    括評價為法律上一行為，屬接續犯，是對同一被害人於密接
    時地內之所為數次犯行，應僅論以一罪。
　⒉被告參與本案詐欺集團犯罪組織後尚未脫離前，於參與犯罪
    組織行為繼續中對附表三編號1所示告訴人張家豪實行詐欺
    取財犯行，係一行為同時觸犯參與犯罪組織、三人以上共同
    詐欺取財、一般洗錢罪，屬想像競合犯，應依刑法第55條規
    定，從一重之三人以上共同詐欺取財罪處斷。就附表三編號
    2至5部分，均不再論以組織犯罪防制條例之參與犯罪組織罪
    ，而均僅從一重論以三人以上共同詐欺取財罪處斷。
　⒊被告就附表三編號1至5所示三人以上詐欺取財犯行，犯意各
    別，行為互殊，均應予分論處罰。
　㈣量刑：　　　
　⒈爰以行為人之責任為基礎，本院審酌被告年紀尚輕，竟不思
    以正軌賺取財物，反貪圖不法利益，參與本案詐騙集團，而
    共同以本案加重詐欺手法向告訴人詐騙財物，致告訴人受有
    如附表三所載之財產損害，亦紊亂社會正常金融秩序，本不
    容輕縱；惟念被告犯後終能坦認犯行，態度尚可；兼衡被告
    自承國中肄業之智識程度，曾從事餐廳工作，現擔任超商店
    員，每月收入為新臺幣2萬7千元，並將其中4至5千元交予父
    母，作為父母生活費用等生活狀況（見本院卷二第166頁）
    ；復考量被告迄今未與告訴人達成調解，亦未賠償其等所受
    損失，暨其素行、犯罪動機、目的、手段、參與角色、告訴
    人及被害人遭詐騙之金額等一切情狀，分別量處如主文及附
    表一「罪名及宣告刑欄」所示之刑。
　⒉按數罪併罰定應執行刑，係出於刑罰經濟與責罰相當之考量
    ，並非予以犯罪行為人或受刑人不當之利益，為一種特別的
    量刑過程，相較於刑法第57條所定科刑時應審酌之事項係對
    一般犯罪行為之裁量，定應執行刑之宣告，乃對犯罪行為人
    本身及所犯各罪之總檢視，除應考量行為人所犯數罪反應出
    之人格特性，並應權衡審酌行為人之責任與整體刑法目的及
    相關刑事政策，在量刑權之法律拘束性原則下，依刑法第51
    條第5款之規定，採限制加重原則，以宣告各刑中之最長期
    為下限，各刑合併之刑期為上限，但最長不得逾30年，資為
    量刑自由裁量權之外部界限，並應受法秩序理念規範之比例
    原則、平等原則、責罰相當原則、重複評價禁止原則等自由
    裁量權之內部抽象價值要求界限之支配，以使輕重得宜，罰
    當其責，俾符合法律授與裁量權之目的，以區別數罪併罰與
    單純數罪之不同，兼顧刑罰衡平原則。查本案分別量處被告
    如附表一「罪名及宣告刑」欄所示之宣告刑，本院依刑法第
    51條第5款所定之外部性界限，適用量刑之限制加重原則，
    並為貫徹量刑公平正義之理念，考量被告加入詐欺集團後，
    其所屬詐欺集團成員多次提領款項行為之時間接近，行為態
    樣、手段、動機均相似，數罪對法益侵害之加重效應非如等
    差級數般之加劇，復按諸比例原則、平等原則、罪刑相當原
    則、重複評價禁止原則等要求，爰就本案整體犯罪之非難評
    價、各行為彼此間之偶發性、各行為所侵害法益之專屬性或
    同一性予以綜合判斷，暨斟酌被告犯罪行為之不法與罪責程
    度、對被告施以矯正之必要性，且為適度反應加重詐欺取財
    罪之嚴重性及貫徹刑法公平正義之理念，爰依法酌定應執行
    刑如主文第1項所示，以資懲儆。
　㈤不予宣告強制工作之說明：
　⒈按犯發起、主持、操縱、指揮、參與犯罪組織者，應於刑之
    執行前，令入勞動場所，強制工作，其期間為3年，組織犯
    罪防制條例第3條第3項定有明文。而行為人以一行為觸犯組
    織犯罪防制條例第3條第1項後段之參與犯罪組織罪及刑法第
    339條之4第1項第2款之加重詐欺取財罪，依想像競合犯規定
    ，從一重之加重詐欺取財罪處斷而為科刑時，因所犯輕罪（
    參與犯罪組織罪）之刑罰以外之法律效果，即組織犯罪防制
    條例第3條第3項強制工作之規定，並未被重罪所吸收，仍應
    一併適用。惟該條例所規定之強制工作，性質上原係對於有
    犯罪習慣，或因遊蕩、懶惰成習而犯罪者，所為之處置，修
    正後該條例既已排除常習性要件，從而，本於法律合憲性解
    釋原則，依司法院釋字第471號關於行為人有無預防矯治其
    社會危險性之必要，及比例原則等與解釋意旨不相衝突之解
    釋方法，為目的性限縮，對犯該條例第3條第1項之參與犯罪
    組織罪者，視其行為之嚴重性、表現之危險性、對於未來行
    為之期待性，以及所採措施與預防矯治目的所需程度，於有
    預防矯治其社會危險性之必要，且符合比例原則之範圍內，
    由法院依該條例第3條第3項規定，一併宣告刑前強制工作（
    最高法院刑事大法庭108年度台上大字第2306號裁定參照）
    。
　⒉被告於本案詐欺集團擔任收簿手，而與其所屬集團內成員共
    同詐欺告訴人，所為固可非議，惟並無證據顯示被告曾加入
    其他詐欺集團，事屬偶然，又被告於本案詐欺集團尚非居於
    發起、主持、操縱、指揮等重要角色，且與破壞金融秩序之
    重大吸金案相比，其等行為表現之危險性相較而言非屬嚴重
    。又被告犯後於本案審理時尚知悔悟，且現為超商店員（見
    本院卷二第166頁），顯見被告尚知以工作賺取金錢收入；
    佐以被告於本案查獲後並無任何再行參與詐欺集團為加重詐
    欺犯行之情形，有本院被告前案紀錄表在卷可憑，是僅憑被
    告上開加重詐欺犯行，亦難認其有犯罪習慣。而被告因欠缺
    正確工作觀念而犯本案加重詐欺犯行，改正其詐欺犯行之有
    效方法，應在於提供適當之更生教育及保護、就業機會及社
    會扶助等，並非僅有執行強制工作之保安處分一途，是依比
    例原則，並綜合被告所表現之危險性及對其未來之期待性等
    情，本院認對被告宣告有期徒刑之刑，已與其犯行之處罰相
    當，對於其未來行為之矯正改善應屬可期，而收儆懲之效，
    尚難認有再予宣告強制工作以預防矯治其社會危險性之必要
    ，爰不另為強制工作之諭知，併此敘明。　
三、沒收之說明：
　㈠扣案如附表四編號1所示行動電話，為被告所有且供其與詐欺
    集團聯繫之用，業據被告供承在卷（見偵一卷第11頁、本院
    卷一第116頁），且有前開行動電話內通訊軟體對話照片在
    卷可稽（見臺灣臺北地方檢察署109年度偵字卷17369號卷【
    下稱偵三卷】第45至47頁），爰依刑法第38條第2項前段之
    規定宣告沒收之。
　㈡被告所屬詐欺集團成員雖允諾被告每領取1個包裹可獲取1千
    元之報酬，惟本案被告尚未取得報酬，即為警查獲乙節，業
    經被告供承在卷（見偵一卷第11頁、偵二卷第9頁、本院卷
    一第115頁），且依卷內事證，復無證據足認被告因本案犯
    行已獲有報酬，自毋庸宣告沒收此部分犯罪所得。
　㈢扣案如附表四編號2至7、9至12所金融帳戶存摺、提款卡，為
    被告依所屬詐欺集團成員指示領取乙節，業據被告供述明確
    （見偵三卷第14至16頁），雖可認係本案詐欺集團不詳成員
    交付予被告供預備犯罪時使用，惟該等物品實質上價值甚微
    ，且帳戶倘遭通報警示後，該等交易工具已無從供詐欺集團
    任意使用，欠缺刑法上重要性，故依刑法第38條之2第2項之
    規定，不予宣告沒收
　㈣至扣案如附表四編號8、13所示之物與本案犯行並無直接關連
    ，亦不予宣告沒收，附此敘明。
乙、無罪部分：
一、公訴意旨另略以：被告與其所屬詐欺集團成員共同意圖為自
    己不法之所有，基於三人以上共同詐欺取財之犯意聯絡，由
    該詐欺集團之不詳成員，分別於附表五所示時間，以附表五
    所示手法，向附表五「告訴人/ 被害人」欄所示涂為芸等人
    等人施以詐術，致告訴人涂為芸等人均陷於錯誤，而於附表
    五所示時間，將附表五所示金融帳戶存摺及提款卡寄至附表
    五所示便利商店。因認被告此部分涉犯刑法第339條之4條第
    1項第2款、第3款之加重詐欺取財罪嫌等語。
二、按犯罪事實應依證據認定之，無證據不得認定犯罪事實；又
    不能證明被告犯罪者應諭知無罪之判決。刑事訴訟法第154
    條第2項、第301條第1項分別定有明文。刑事訴訟法所謂認
    定犯罪事實之證據，係指足以認定被告確有犯罪行為之積極
    證據而言，該項證據自須適合於被告犯罪事實之認定，始得
    採為斷罪資料。如未能發現相當證據，或證據不足以證明，
    自不能以推測或擬制之方法，以為裁判基礎。又檢察官就被
    告犯罪事實，應負舉證責任，並指出證明之方法。因此，檢
    察官對於起訴之犯罪事實，應負提出證據及說服之實質舉證
    責任。倘其所提出之證據，不足為被告有罪之積極證明，或
    其指出證明之方法，無從說服法院以形成被告有罪之心證，
    基於無罪推定之原則，自應為被告無罪判決之諭知（最高法
    院29年上字第3105號、40年台上字第86號、92年台上字第12
    8號判例意旨可資參照）。
三、公訴意旨認被告涉犯刑法第339條之4條第1項第2款、第3款
    之加重詐欺取財罪嫌，無非係以：㈠被告於警詢及偵查中之
    供述；㈡告訴人涂為芸於警詢之指述、告訴人涂為芸提出之L
    INE對話紀錄截圖及其包裹之「貨件明細」截圖；㈢告訴人林
    ○彤於警詢之指訴、告訴人林○彤提出之LINE對話紀錄截圖及
    其包裹之「貨件配送進度查詢」截圖；㈣告訴人徐翊真於警
    詢之指訴、告訴人徐翊真提出之LINE對話紀錄截圖；㈤告訴
    人葉憲昌之指述、告訴人葉憲昌提出之LINE對話紀錄截圖及
    包裹之「貨件明細」截圖；㈥扣案如附表四編號2至7、9至12
    所金融帳戶存摺、提款卡等為主要論據。
四、訊據被告固坦承有依其所屬詐欺集團指示至附表五編號1至5
    「包裹配達門市」欄所示地點領取包裹，且包裹內有附表五
    編號1至5所示帳戶等事實（見本院卷一第115頁）。惟堅詞
    否認有何加重詐欺取財之犯行，辯稱：附表五的被害人是為
    了賺錢才將存摺與提款卡寄出去，他們根本就知道這是用來
    詐騙的，卻說自己不知情，明知帳戶的密碼按照對方的要求
    更換掉就一定會被用來做不法的使用，我認為他們不是詐欺
    罪的被害人等語（見本院卷一第114頁、卷二第164頁）。經
    查：
　㈠被告依其所屬詐欺集團成員指示於附表五編號1至4「領取包
    裹時間」欄所示時間，在附表五編號1至4「包裹配達門市」
    欄所載地點，領取內含附表五編號1至4「被害人交付之帳戶
    」欄所示金融帳戶存摺及提款卡，並於領取附表五編號4所
    示包裹時，為警查獲，並由員警帶同被告前往附表五編號5
    「包裹配達門市」欄所載地點，領取內含附表五編號5「被
    害人交付之帳戶」欄所示金融帳戶存摺及提款卡，因而扣得
    如附表四編號2至7、9至12所示物品等情，業據被告供承在
    卷（見偵一卷第10至11頁、偵二卷第8至10頁、偵三卷第14
    至17頁、第80頁、本院卷一第115頁），且有監視器光碟2片
    、全家便利商店羅騰門市、忠孝門市監視器錄影畫面翻拍照
    片共10張、週邊道路監視器錄影畫面翻拍照片共12張（見偵
    一卷第25至35頁、偵二卷第75至83頁）附卷可稽，復有附表
    四編號2至13所示物品扣案可資佐證，此部分事實固堪認定
    。
　㈡告訴人涂為芸預見提供金融機構帳戶存摺、提款卡及密碼予
    他人使用，可能掩飾、隱匿他人犯罪所得或幫助他人遂行詐
    欺取財犯行，仍不違背其本意，提供其所有如附表五編號1
    所示金融帳戶存摺及提款卡予詐騙集團，觸犯刑法第30條第
    1項、洗錢防制法第14條第1項之幫助犯一般洗錢罪及刑法第
    339條第1項之幫助犯詐欺取財罪，業經臺灣臺中地方法院10
    9年度易字第2274號判處有期徒刑3月，併科罰金2萬元確定
    ，有前開刑事判決、臺灣高等法院被告前案紀錄表在卷可稽
    （見本院卷一第247至253頁），足見告訴人涂為芸並非遭詐
    騙陷於錯誤而交付附表五編號1所示金融帳戶銀行存摺及提
    款卡予詐騙集團成員。
　㈢告訴人徐翊真於109年6月10日依詐欺集團成員指示，將其所
    有如附表五編號4所示金融帳戶存摺、提款卡寄送至該編號
    所示超商門市，並於同年月11日以遭詐騙為由報警處理等情
    ，業據其於警詢指述綦詳（見偵三卷第21至23頁），且有網
    路徵才廣告1紙、LINE對話訊息擷圖照片共25張在卷可參（
    見偵三卷第51至63頁）。惟告訴人徐翊真曾於108年11月11
    日因加入詐欺集團，擔任持人頭提款卡提領其所屬詐欺集團
    詐欺所得款項之車手工作，觸犯刑法第339條之4第2款之三
    人以上共同詐欺取財罪等罪，業經本院以109年度訴字第588
    號、第590號、第929號判處應執行有期徒刑2年，有前開刑
    事判決在卷足參（見本院卷一第467至491頁），可見告訴人
    徐翊真並非未曾與詐欺集團接觸之人，則其是否因遭他人詐
    騙始寄送如附表五編號4所示金融帳戶存摺及提款卡，已非
    無疑。又佐以告訴人徐翊真所提供之通訊軟體LINE對話紀錄
    ，亦提及「不會騙人的吧？」等語（見偵三卷第59頁），亦
    見其已有預見該提供帳戶存摺、提款卡及密碼等物供他人使
    用，有幫助該他人從事詐欺取財犯行之可能，實難認告訴人
    徐翊真係遭詐騙陷於錯誤而交付上開金融帳戶存摺及提款卡
    。
　㈣告訴人林○彤、被害人葉憲昌均係因每提供一個金融帳戶，每
    期5日可領取3千元，或每期10日可領用1萬元，而將其等所
    有如附表五編號2、5所示金融帳戶存摺及提款卡寄送至各該
    編號所示超商門市，有其等所提出之通訊軟體LINE對話紀錄
    在卷可徵（見偵一卷第61至67頁、偵三卷第137至163頁）。
    惟租用帳戶數日即可領取數仟元至上萬元之對價，明顯與日
    常生活經驗不符；且觀之卷附告訴人林○彤所有如附表五編
    號2所示中國信託商業銀行（下稱中國信託銀行）金融帳戶
    明細，可知附表二編號1所示告訴人張家豪匯款前，該帳戶
    內餘額僅有區區數十元；另附表五編號2所示台新國際商業
    銀行（下稱台新銀行）金融帳戶明細，可見林○彤於109年6
    月3日依指示寄出該帳戶前，該帳戶並無任何存款等節，有
    中國信託銀行109年12月18日中信銀字第109224839321489號
    函暨帳戶明細、台新銀行109年12月18日台新作文字第10928
    398號函暨帳戶明細在卷可佐（見本院卷一第137至145頁）
    ；又被害人葉憲昌所有如附表五編號5所示京城商業銀行（
    下稱京城銀行）金融帳戶係於109年6月8日始申設之帳戶，
    而附表五編號5所示義竹郵局於109年6月4日至同年月7日陸
    續遭提領至餘額41元等情，有京城銀行鹽水分行109年12月2
    9日（109）京城鹽水分字第150號函暨帳戶明細、中華郵政
    股份有限公司嘉義郵局109年12月30日嘉營字第1090000961
    號函暨帳戶明細（見本院卷第183至191頁），此恰與多數幫
    助詐欺犯習於交付僅餘數元或無餘額之帳戶予詐騙集團利用
    之慣行相符，乃為預防自己帳戶內之金錢遭對方任意提領，
    導致己身受有損失，則告訴人林○彤、被害人葉憲昌是否係
    因受詐欺集團詐騙而提供上開帳戶乙節，實非無疑。再者，
    證人林○彤於警詢時證稱：我在交付帳戶前，有再三詢問，
    對方都稱是合法的等語（見偵一卷第53頁），而葉憲昌於通
    訊軟體LINE對話中則提及「為甚麼配合帳戶要提供提款卡；
    怎麼感覺怪怪」等語（見偵三卷第147頁、第159頁），益徵
    林○彤、葉憲昌已有預見該提供帳戶存摺、提款卡及密碼等
    物供他人使用，有幫助該他人從事詐欺取財犯行之可能，是
    其等應屬涉犯幫助詐欺取財罪之犯罪嫌疑人，難認係受詐騙
    集團詐騙而陷於錯誤並交付財物之被害人。
　㈤證人宋宜蓁於本院審理時證述：我有將附表五編號3所示的金
    融帳戶存摺及提款卡交付給他人，但我寄出後向對方詢問東
    西是否有收到，對方說東西不見了，但我不認識對方，也沒
    有多問他是做什麼的，是因為對方說收到本子時，會給我現
    金，所以我就提供沒有經常使用且沒有很多存款的本子等語
    （見本院卷二第145至150頁）。參以金融帳戶係個人資金流
    通之交易工具，事關帳戶申請人個人之財產權益，進出款項
    亦將影響其個人社會信用評價，而金融帳戶與提款卡、密碼
    結合，尤具專有性，若落入不明人士，更極易被利用為取贓
    之犯罪工具。是以金融帳戶具有強烈之屬人性及隱私性，應
    以本人使用為原則，且金融提款卡亦事關個人財產權益保障
    ，其專有性甚高，除非本人或與本人具密切親誼關係者，難
    認有何正當理由可交付予他人，稍具通常社會歷練與經驗法
    則之一般人亦均有應妥為保管該等物品，防止被他人冒用之
    認知，縱偶因特殊情況須將該等物品交付予他人，亦必深入
    瞭解該他人之可靠性與用途，再行提供使用，且該等專有物
    品，如落入不明人士手中，極易被利用為與財產有關之犯罪
    工具，此係一般人基於日常生活經驗可知。況且將帳戶資料
    寄交他人後，自身已全然喪失對該帳戶之管理權限，對於他
    人是否違法使用帳戶，亦無力阻止。然其僅為賺取現金，即
    無視上開悖離一般人生活經驗之異常狀況，亦未詳加查證，
    而逕將其所有金融帳戶資料寄交至超商門市，顯見其或係抱
    持帳戶內未有款項，縱與其對話者所述租用帳戶之代價不實
    ，且帳戶遭人不法使用，對其自身亦無損失之心態，將附表
    五編號3所示帳戶提供他人使用。此種「無所謂」、「不在
    意」之心態，已無從排除係基於幫助詐欺取財犯罪之不確定
    故意而提供帳戶資料予他人使用，是其應屬涉犯幫助詐欺取
    財罪之犯罪嫌疑人，難認係受詐騙集團詐騙而陷於錯誤並交
    付財物之被害人。
  ㈥至於告訴人林○彤因提供附表五編號2所示帳戶而涉幫助詐欺
    罪嫌，經本院少年法庭採信告訴人林○彤之陳詞而以未必認
    識其提供之帳戶為詐欺集團所用，裁定不付審理在案，然前
    揭告訴人林○彤於本案警詢時證述因遭詐欺陷於錯誤而交付
    帳戶資料，因其有為使自己能規避法律責任而諉稱係遭詐騙
    之可能性存在，故其之陳述內容是否與事實相符，仍非無疑
    。又法院對於事實之認定及法律之適用，原應自行依其調查
    所得證據及本於其確信之見解而為判斷，彼此不受拘束，是
    上開裁定核屬個案見解，無法拘束、影響本院之認定，併予
    敘明。
　㈦綜上所述，足認附表五編號1至5「告訴人/被害人」欄所示涂
    為芸等5人，應屬涉犯幫助詐欺取財罪之犯罪嫌疑人，難認
    係受詐欺集團詐騙陷於錯誤而交付財物之被害人。是本案詐
    欺集團收取附表五編號1至5所示金融帳戶存摺及金融卡部分
    ，自無從再論以被告加重詐欺取財罪。
　㈧從而，本院認公訴人所舉之證據，尚無法使本院形成被告有
    詐取附表五編號1至5「告訴人/被害人」欄所示涂為芸等5人
    所有之金融帳戶之加重詐欺取財犯行之確信。此外，公訴人
    復未提出其他積極證據，足資證明被告確有此部分被訴加重
    詐欺取財之犯行，被告犯罪嫌疑仍有不足，揆諸前揭法條及
    判例意旨，自應為被告此部分無罪判決之諭知，以免冤抑。
據上論斷，應依刑事訴訟法第299條第1項前段、第301條第1項，
組織犯罪防制條例第3條第1項後段，洗錢防制法第14條第1項，
刑法第11條、第28條、第339條之4第1項第2款、第55條、第51條
第5款、第38條第2項前段，刑法施行法第1條之1第1項，判決如
主文。
本案經檢察官戚瑛瑛提起公訴，由檢察官羅儀珊到庭執行公訴。
中　　華　　民　　國　　110 　年　　10　　月　　26　　日
                  刑事第十一庭  審判長法  官  鄧鈞豪
                                      法  官  吳玟儒
                                      法  官  林鈺珍
以上正本證明與原本無異。
如不服本判決應於收受送達後20日內向本院提出上訴書狀，並應
敘述具體理由；其未敘述上訴理由者，應於上訴期間屆滿後20日
內向本院補提理由書（均須按他造當事人之人數附繕本）「切勿
逕送上級法院」。告訴人或被害人如對於本判決不服者，應具備
理由請求檢察官上訴，其上訴期間之計算係以檢察官收受判決正
本之日期為準。
　　　　　　　　　　　　　　　        書記官　葉潔如
中　　華　　民　　國　　110 　年　　10　　月　　26　　日
附錄本案論罪科刑法條全文：
組織犯罪防制條例第3條
發起、主持、操縱或指揮犯罪組織者，處3年以上10年以下有期
徒刑，得併科新臺幣1億元以下罰金；參與者，處6月以上5年以
下有期徒刑，得併科新臺幣1千萬元以下罰金。但參與情節輕微
者，得減輕或免除其刑。
具公務員或經選舉產生之公職人員之身分，犯前項之罪者，加重
其刑至二分之一。
犯第1項之罪者，應於刑之執行前，令入勞動場所，強制工作，
其期間為3年。
前項之強制工作，準用刑法第90條第2項但書、第3項及第98條第
2項、第3項規定。
以言語、舉動、文字或其他方法，明示或暗示其為犯罪組織之成
員，或與犯罪組織或其成員有關聯，而要求他人為下列行為之一
者，處3年以下有期徒刑，得併科新臺幣3百萬元以下罰金：
一、出售財產、商業組織之出資或股份或放棄經營權。
二、配合辦理都市更新重建之處理程序。
三、購買商品或支付勞務報酬。
四、履行債務或接受債務協商之內容。
前項犯罪組織，不以現存者為必要。
以第5項之行為，使人行無義務之事或妨害其行使權利者，亦同
。
第5項、第7項之未遂犯罰之。
洗錢防制法第2條
本法所稱洗錢，指下列行為：
一、意圖掩飾或隱匿特定犯罪所得來源，或使他人逃避刑事追訴
    ，而移轉或變更特定犯罪所得。
二、掩飾或隱匿特定犯罪所得之本質、來源、去向、所在、所有
    權、處分權或其他權益者。
三、收受、持有或使用他人之特定犯罪所得。
洗錢防制法第14條
有第二條各款所列洗錢行為者，處7年以下有期徒刑，併科新臺
幣5百萬元以下罰金。
前項之未遂犯罰之。
前二項情形，不得科以超過其特定犯罪所定最重本刑之刑。
中華民國刑法第339條之4
犯第339條詐欺罪而有下列情形之一者，處1年以上7年以下有期
徒刑，得併科1百萬元以下罰金：
一、冒用政府機關或公務員名義犯之。
二、三人以上共同犯之。
三、以廣播電視、電子通訊、網際網路或其他媒體等傳播工具，
    對公眾散布而犯之。
前項之未遂犯罰之。
附表一：
編號            罪名及宣告刑             相關犯罪事實    1 羅浩誌犯三人以上共同詐欺取財罪，處有期徒刑壹年參月。              附表三編號1                  2 羅浩誌犯三人以上共同詐欺取財罪，處有期徒刑壹年貳月。                附表三編號2                  3 羅浩誌犯三人以上共同詐欺取財罪，處有期徒刑壹年貳月。                附表三編號3                  4 羅浩誌犯三人以上共同詐欺取財罪，處有期徒刑壹年貳月。                附表三編號4                  5 羅浩誌犯三人以上共同詐欺取財罪，處有期徒刑壹年貳月。   附表三編號5  
附表二：
編號 領取包裹時間 包裹寄送地點 包裹內物品 非供述證據 1 109年6月5日上午10時5分許 臺北市○○區○○○路0段000巷0號「全家便利商店羅騰門市」 涂為芸所有兆豐國際商業銀行帳號00000000000號帳戶之存摺影本及金融卡 ⒈涂為芸LINE對話訊息擷圖共22張（見偵二卷第23至28頁）。 ⒉貨件明細查詢資料1紙（見偵二卷第85頁）。 ⒊監視器光碟1片暨全家便利商店羅騰門市監視器錄影畫面翻拍照片共5張、週邊道路監視器錄影畫面翻拍照片共5張（見偵二卷第75至83頁）。 2 109年6月5日上午10時23分許 臺北市○○區○○○路0段000巷0號「全家便利商店忠孝門市」 ⑴林○彤所有中國信託商業銀行帳號000000000000號帳戶之存摺及金融卡 ⑵林○彤所有台新商業銀行帳號00000000000000號帳戶之存摺及金融卡　 ⒈徵才廣告1紙與林○彤LINE對話訊息擷圖共28張、款項存入交易訊息2張（見偵一卷第61至67頁）。 ⒉貨件配送進度查詢1紙（見偵一卷第37頁）。 ⒊監視器光碟1片暨全家便利商店忠孝門市監視器錄影畫面翻拍照片共5張、周邊道路監視器錄影畫面翻拍照片共7張（見偵一卷第25至35頁）。 
附表三：
編號 告訴人 詐欺手法 匯款/存款時間 金額 (新臺幣) 匯入帳戶 非供述證據 1 張家豪 於109年6月5日下午4時37分許，致電張家豪，佯稱網路購物設定有誤，須依指示操作解除云云，致張家豪陷於錯誤，並依指示持自己之金融機構提款卡操作自動櫃員機，致其帳戶內款項遭轉出  109年6月5日 下午5時31分 2萬9,985元 附表二編號2之⑴所示帳戶 ⒈玉山商業銀行（下稱玉山銀行）自動櫃員機交易明細(見偵一卷第127頁)。 ⒉張家豪手機通話紀錄截圖(見偵一卷第129頁)。 ⒊中國信託商業銀行股份有限公司（下稱中國信託銀行）109年12月18日中信銀字第109224839321489號函檢附附表二編號2之⑴所示帳戶開戶人基本資料與交易明細資料（見本院卷一第第137至142頁）。 2 莊其真 於109年6月5日下午4時59分許，致電莊其真，佯稱網路購物設定有誤，須依指示操作解除云云，致莊其真陷於錯誤，並依指示持自己之金融機構提款卡操作自動櫃員機，致其帳戶內款項遭轉出  109年6月5日 下午5時52分 4萬9,989元 附表二編號2之⑴所示帳戶  ⒈莊其真所有玉山銀行帳戶存摺封面與內頁影本（見偵一卷第93頁）。 ⒉玉山銀行網路銀行存款交易明細查詢1紙（見偵一卷第97頁）。 ⒊中國信託銀行109年12月18日中信銀字第109224839321489號函檢附附表二編號2之⑴所示帳戶開戶人基本資料與交易明細資料（見本院卷一第第137至142頁）。 3 盧美光 於109年6月5日下午5時59分許，致電盧美光，佯稱購物時設定有誤，須依指示操作解除云云，致盧美光陷於錯誤，並依指示持其女兒李亦薌之金融機構提款卡操作自動櫃員機，致帳戶內款項遭轉出  109年6月5日 晚間7時4分 2萬9,989元  附表二編號1所示帳戶 ⒈李亦薌所有中華郵政北投石牌郵局帳戶存摺封面與內頁影本共2紙（見偵二卷第48至49頁）。 ⒉國泰世華商業銀行自動櫃員機交易明細1紙（見偵二卷第49頁）。 ⒊兆豐國際商業銀行（下稱兆豐銀行）109 年12月15日兆銀總集中字第1090069485號函檢附附表二編號1所示帳戶開戶人基本資料與交易明細資料（見本院卷一第131至135頁）。　    109年6月5日 晚間8時19分 4萬9,989元    4 林易憲 於109年6月5日下午5時25分許，致電林易憲，佯稱網路購物設定有誤，須依指示操作解除云云，致林易憲陷於錯誤，並依指示持自己之金融機構提款卡操作自動櫃員機，致其帳戶內款項遭轉出 109年6月5日 晚間7時58分 3,989元 附表二編號1所示帳戶 ⒈郵政自動櫃員機交易明細表1紙（見偵二卷第62頁）。 ⒉兆豐銀行109 年12月15日兆銀總集中字第1090069485號函檢附附表二編號1所示帳戶開戶人基本資料與交易明細資料（見本院卷一第131至135頁）。　 5 林諺柏 於109年6月5日某時許，致電林諺柏，佯稱網路購物設定有誤，須依指示操作解除云云，致林諺柏陷於錯誤，並依指示持自己之金融機構提款卡操作自動櫃員機，致其帳戶內款項遭轉出   109年6月5日 晚間8時26分 2萬9,985元 附表二編號1所示帳戶 ⒈合作金庫商業銀行自動櫃員機交易明細表1紙（見偵二卷第73頁）。 ⒉兆豐銀行109 年12月15日兆銀總集中字第1090069485號函檢附附表二編號1所示帳戶開戶人基本資料與交易明細資料（見本院卷一第131至135頁）。 
附表四：
編號 物品名稱 數量 備註 1 IPhone6 Plus行動電話（含門號0000000000號SIM卡1張） 1支  2 臺灣土地銀行新店分行帳號000000000000號存摺 1本 徐翊真所有 3 臺灣土地銀行新店分行帳號000000000000號提款卡 1張  4 上海商業儲蓄銀行帳號00000000000000號存摺 1本 徐翊真所有 5 上海商業儲蓄銀行帳號00000000000000號提款卡 1張  6 國泰世華商業銀行帳號000000000000號存摺 1本 宋宜蓁所有 7 國泰世華商業銀行帳號000000000000號提款卡 1張  8 包裹外盒1 個(全家明曜店) 1個  9 京城銀行鹽水分行帳號000000000000號存摺 1本 葉憲昌所有 10 京城銀行鹽水分行帳號000000000000號提款卡 1張  11 中華郵政義竹郵局帳號0000000號存摺 1本 葉憲昌所有 12 中華郵政義竹郵局帳號0000000號提款卡 1張  13 包裹外包裝盒子 2個  
附表五：
編號 告訴人/被害人 詐騙手法 被害人交付之帳戶 包裹配達門市 領取包裹時間 1 告訴人涂為芸 在網路上刊登不實徵人廣告，再向洽詢之告訴人涂為芸佯稱欲租借帳戶供其公司會員使用，使告訴人涂為芸不疑有詐，於109年6月3日，將其所開設右開帳戶之存摺及提款卡以包裹寄至右開便利商店門市。 兆豐銀行帳號00000000000號帳戶 全家便利商店羅騰門市○○○市○○區○○○路0段000巷0號） 109年6月5日上午10時5分許 2 告訴人林○彤 在網路上刊登不實徵人廣告，再向洽詢之告訴人林○彤佯稱欲租借帳戶供其公司會員使用，使告訴人林○彤不疑有詐，於109年6月3日，將其所開設右開帳戶之存摺及提款卡以包裹寄至右開便利商店門市。 中國信託商業銀行帳號000000000000號帳戶、台新商業銀行帳號00000000000000號帳戶 全家便利商店忠孝門市○○○市○○區○○○路0段000巷0號） 109年6月5日上午10時23分許 3 被害人宋宜蓁 於不詳時間，以不詳手法，使被害人宋宜蓁將其所開設右開帳戶之存摺及提款卡以包裹寄至右開便利商店門市。 國泰世華商業銀行帳號000000000000號帳戶 全家便利商店安賢門市○○○市○○區○○路000巷0號） 109年6月12日上午11時26分許 4 告訴人徐翊真 在網路上刊登不實徵人廣告，再向洽詢之告訴人徐翊真佯稱欲租借帳戶供其公司會員使用，使告訴人徐翊真不疑有詐，於109年6月10日，將其所開設右開帳戶之存摺及提款卡以包裹寄至右開便利商店門市。 臺灣土地銀行帳號000000000000號帳戶及上海商業儲蓄銀行帳號00000000000000號帳戶 全家便利商店明曜門市○○○市○○區○○路0段000巷00號、36號） 109年6月12日中午11時48分許 5 告訴人葉憲昌 於109年6月5日，以LINE向告訴人葉憲昌佯稱欲租借帳戶供其公司會員使用，使告訴人葉憲昌不疑有詐，將其所開設右開帳戶之存摺及提款卡以包裹寄至右開便利商店門市。 京城銀行帳號000000000000號帳戶及義竹郵局帳號0000000號帳戶 全家便利商店大直門市○○○市○○區○○街00巷0號 109年6月12日中午12時39分許